# 找陈版：长期股权投资处理-旧准则

提问人：ninuan1214 时间：2011-04-26 19:53:00
陈版，我现在在审计中碰到了一个难题，非常希望您能帮忙解答。
A公司在 2006 年投资了1,000万收购了一家B公司，占该公司10%的股份，采用成本法核算。当时B公司的净资产为负数，负人民币 28亿。在 2010 年 6 月A公司追加投资 3 亿，占公司70%的股份，当时B公司的净资产仍未负人民币 42 亿。后来B公司从 7 月开始盈利，至2010 年底，B公司实现净资产人民币 100 万。
A公司采用老准则编制报表，A公司的处理方法是，在 2010 年 6 月追加投资时，采用权益法核算，进行追溯调整。
2006 年投资时，由于B公司的净资产为负数，所以A公司确认长期股权投资-投资成本为零，长期股权投资-投资差额为1,000万。另将（-28亿*10%=-2.8亿）帐外登记备查。长期股权投资-投资差额暂不进行摊销。注：此时长期股权投资账面价值不为零，为 1000万。
到 2010 年 6 月再次增资 3 亿时，由于B公司的净资产仍未负人民币 42 亿，所以长期股权投资-投资成本仍确认为零。长期股权投资-投资差额增加为人民币3.1亿。另外（-42亿*70%=-3.4亿）帐外登记备查。长期股权投资-投资差额暂不进行摊销。注：此时长期股权投资账面价值不为零，为3.1亿。
到了 2010 年 12 月底，B公司净资产为正数。因此帐外的亏损可以弥补转会。同时A公司开始确认投资收益。长期股权投资-投资差额从2010 年 12 月开始摊销。
请问陈版主这样的会计处理是否正确？股权投资差额是否从弥补帐外亏损的当天开始摊销？

回答人：chenyiwei
回复 沙发 banqi 的帖子基本上赞同你的意见。此问题在老准则下规定一直不清晰。但在本案例中，由于长期股权投资的整体帐面价值一直没有变为零，因此股权投资差额应当还是需要摊销的。同时还需要考虑的一个问题是：两次增资期间被投资企业又进一步扩大了亏损，对这部分新增亏损按增资前股权比例（ 10 ％）计算的金额，应当在长期股权投资的帐面价值（ 1000 万）范围内予以确认并冲减长期股权投资——损益调整。

回答人：chenyiwei
回复 板凳 ninuan1214 的帖子建议查一下当时 2002 ～ 2004 年的《企业会计准则合订本》，看看有没有进一步的可支持你的判断的论据。这个问题是不清晰的，但旧准则下对稳健原则的作用比较强调（这一点和新准则的理念不同），反而不是很强调交易的经济实质。

回答人：chenyiwei
回复 ninuan1214 的帖子
1 、在去年，虽然被投资企业净资产为负数，但你公司（投资方）有足够大的股权投资借方差额，理论上应当继续确认超额亏损，直至将长期股权投资帐面价值（包含股权投资差额在内）减记至零。
2 、即使延续上年度的处理方法，在被投资企业净资产已经恢复到正数的情况下，应正常确认在其净资产、净利润中所享有的份额，调整后的长期股权投资帐面价值（包含股权投资借方差额的摊余金额在内）如果高于预计可收回金额的，差额计提减值准备。要注意的是，权益法核算和减值准备是两个不同的范畴，应当先进行权益法核算，再根据调整后帐面价值与其可收回金额相比，对前者高于后者的差额计提减值准备。